臺灣高等法院高雄分院刑事判決　　　　　　　　　九十二年度上易字第一一五號
　　上　訴　人　臺灣高雄地方法院檢察署檢察官
　　被　　　告　丙○○
　　選任辯護人　吳建勛
　　　　　　　　游雪莉
　　　　　　　　張清雄
右上訴人因被告詐欺案件，不服臺灣高雄地方法院九十一年度易字第四五二八號中華
民國九十二年七月十一日第一審判決（起訴案號：臺灣高雄地方法院檢察署九十一年
度偵緝字第七三九號、九十一年度偵字第九七七二號），提起上訴，本院判決如左：
      主  文
原判決撤銷。
丙○○意圖為自己不法之所有，而侵占自己持有他人之物，處有期徒刑壹年。
     事   實
一、丙○○係浚易企業有限公司（下稱浚易公司）負責人，於民國九十年九月一日，
    受台中縣烏日鄉○○路○段二十一號欣固鋼鐵股份有限公司（下稱欣固公司）負
    責人甲○○之委託，代為購買鋼鐵一批，由甲○○開立日期為九十年九月四日、
    金額為新臺幣（下同）五百萬元，有效期限至九十年十月四日之中央信託局不可
    撤銷信用狀乙紙予丙○○，丙○○於同年九月五日收到中央信託局之信用狀後，
    竟意圖為自己不法之所有，於九月七日向中央信託局高雄分局提款，同日匯入世
    華銀行高雄分行後取走該筆款項而侵占入己，未依約代購鋼鐵交貨，經欣固公司
    以電話查詢，丙○○藉詞作業疏失，答應九月九日前交貨，並將內容不實之發票
    第三聯寄往欣固公司，混淆視聽，詎九月十日欣固公司再以電話查詢，惟浚易公
    司均無人接聽電話，欣固公司負責人甲○○立即南下前往浚易公司找尋丙○○，
    惟其已不知去向，經向中央信託局及世華銀行查詢得知上情。
二、案經欣固鋼鐵股份有限公司訴由臺灣台中地方法院檢察署移轉臺灣高雄地方法院
    檢察署檢察官偵查起訴。
    理  由
一、前開事實，業據告訴人欣固公司代表人甲○○指訴綦詳，並經證人即中央信託局
    押匯業務職員林碧春與本件五百萬元信用狀承辦人員蔡尚娟證述屬實，復有中央
    信託局不可撤銷信用狀、匯票承兌申請書、匯票影本各一紙、被告寄發統一發票
    與告訴人之信封影本一紙、統一發票影本六張等在卷可證，訊據被告丙○○亦供
    承並未出貨而將系爭五百萬元挪用，雖以：該不可撤銷信用狀是我與甲○○約好
    要作假帳，發票是欣固公司開給久融公司，久融公司再開給浚易公司，透過三角
    關係，吳蒼男的五百萬元才能夠透過我以信用狀的方式提領出來，當時我領到五
    百萬元時，做生意失敗，我才把它據為己有，拿去償債云云為辯，惟查被告丙○
    ○案發後避不見面，經通緝到案後亦一再辯稱確實有出貨，最後一次偵訊時始坦
    承並未出貨，若確實有該協議存在，被告丙○○到案後為何遲不提出，經檢察官
    查證無出貨事實後始另行辯解，顯係屬欲脫免刑責之詞，而告訴人甲○○若真有
    與被告協議作假帳，衡情系爭五百萬元金額非低，告訴人甲○○當會選擇足可信
    賴之親友共謀，怎可能反選擇與該公司之出貨廠商即被告丙○○共謀為之？況欣
    固公司以往與被告丙○○經營之浚易公司及其妻陳楊雅薰擔任負責人之久融公司
    間之交易，就鋼捲等同類貨品之信用狀交易方式，亦有相同於本案交易之條件，
    此有中央信託局承辦人員蔡尚娟提出之八十八年至九十年間欣固公司與前開二家
    之付款申請書及信用狀、匯票影本七張在卷可證，若被告丙○○以前交易均未有
    出貨之事實，則告訴人甲○○如何對欣固公司其他股東交代？是被告丙○○前述
    所辯殊無足採，應以告訴人甲○○之指訴為可採，本案事證乙確，被告丙○○之
    犯行堪以認定。
二、核被告丙○○所為，係犯刑法第三百三十五條第一項之侵占罪，公訴人雖以刑法
    第三百三十九條第一項之詐欺罪起訴，惟查被告係受告訴人欣固公司負責人甲○
    ○之委託代為購買鋼鐵，並無對甲○○施用詐術，惟其有意圖為自己不法所有及
    將五百萬元信用狀提款後挪為己用之社會基本事實同一，本院自得予以審理並變
    更起訴法條。
三、原審未為詳察，遽為被告丙○○無罪之諭知，尚有未當，公訴人上訴意旨，執此
    指摘原判決不當，為有理由，應由本院將原判決予以撤銷改判；審酌被告所侵占
    款項達五百萬元，且迄今尚未返還告訴人等一切情狀，量處有期徒刑一年。
據上論斷，應依刑事訴訟法第三百六十九條第一項前段、第三百六十四條、第二百九
十九條第一項前段、第三百條、刑法第三百三十五條第一項、罰金罰鍰提高標準條例
第一條前段，判決如主文。
本案經檢察官邱榮藏到庭執行職務。
中      華      民      國    九十三    年      七      月     十三     日
                              臺灣高等法院高雄分院刑事第七庭
                                  審判長法官  李春昌
                                        法官  莊飛宗
                                        法官  黃憲文
右正本證乙與原本無異。
不得上訴。
                                  法院書記官  黃英彥
中      華      民      國    九十三    年      七      月     十三     日
附錄：本判決論罪科刑法條：
刑法第三百三十五條第一項：
意圖為自己或第三人不法之所有，而侵占自己持有他人之物者，處五年以下有期徒刑
、拘役或科或併科一千元以下罰金。
